臺灣基隆地方法院民事裁定            100年度家聲字第147號
聲  請  人  林瓊玉
            林政毅
上列聲請人因與相對人林淑芬間酌定監護人報酬事件（本院100
年度基家簡字第6號，後改分為100年度監字第51號），聲請法官
迴避，本院裁定如下：
    主  文
聲請駁回。
    理  由
一、聲請意旨略以：法官何怡穎係100年度基家簡字第6號審判長
    ，其於100年6月16日開庭時，明知非有記載筆錄為理由，否
    則不得以法警干涉訴訟當事人之發言或陳述，發生法警未得
    審判長訴訟指揮卻擅自禁止聲請人林政毅發問外，同時亦未
    記明筆錄此項訴訟指揮之行使理由，顯然法官何怡穎故意侵
    害，致聲請人林瓊玉、林政毅司法上享有之言詞辯論訴訟權
    利受有損害；按法院組織法第93條規定：「審判長為前二條
    之處分時，應記明事由於筆錄。」申言之，為避免爭執法院
    妨礙當事人言詞辯論之訴訟權利，法院組織法特明文規定，
    以為執行維持開庭秩序之合法要件，無此記載筆錄為理由非
    不能謂法官何怡穎有濫用訴訟指揮權力，致聲請人林瓊玉、
    林政毅司法上享有言詞辯論之訴訟權利受有損害，為此爰依
    民事訴訟法第33條第1項第2款及同條第2項後段規定，除聲
    請法官何怡穎迴避100年度家訴字第56號外（業經本院分100
    年度家聲字第138號審理），另聲請迴避100年度監字第51號
    審理程序等語。
二、按民事訴訟法有關法院職員迴避之規定，於非訟事件準用之
    ，非訟事件法第9條定有明文，次按當事人如認法官執行職
    務有偏頗之虞，固得依民事訴訟法第33條第1項第2款之規定
    聲請迴避；然所謂法官執行職務有偏頗之虞，係指法官對於
    訴訟標的有特別利害關係，或與當事人之一造有密切之交誼
    或嫌怨，或基於其他情形，客觀上足疑其為不公平之審判者
    而言；若僅憑當事人之主觀臆測，或不滿意法官進行訴訟遲
    緩，或認法官指揮訴訟欠當，則不得即認其執行職務有偏頗
    之虞（最高法院29年抗字第56號、69年台抗字第457號判例
    意旨參照）。且前揭條款規定之迴避原因，依同法第34條第
    2項、第284條規定，應提出能即時調查之證據以釋明之。
三、經查：本件聲請人於本件100年7月15日陳報狀記載：為除聲
    請法官何怡穎迴避100年家訴字第56號審理程序同時一併聲
    請迴避100年監字第51號審理程序等詞，然本件之書狀並未
    記載具體之聲請迴避原因事實，因聲請人前已聲請本院法官
    何怡穎迴避審理100年度家訴字第56號案件，分100年度家聲
    字第138號審理，故本院依職權調閱上開案件以查明其聲請
    之原因事實，合先說明。次查，依聲請人於100年度家聲字
    第138號聲請狀所舉聲請法官迴避之原因，係以承審法官何
    怡穎未記明筆錄，而由法警擅自禁止聲請人林政毅發問，干
    涉訴訟當事人之發言或陳述，認承審法官濫用訴訟指揮權力
    ，致侵害聲請人司法上享有言詞辯論之訴訟權利等語。惟按
    法院組織法第91條規定：有妨害法庭秩序或其他不當行為者
    ，
    審判長得禁止其進入法庭或命其退出法庭，必要時得命看管
    至閉庭時。前項處分，不得聲明不服。前二項之規定，於
    審判長在法庭外執行職務時準用之。次按同法第92條規定：
    律師在法庭代理訴訟或辯護案件，其言語行動如有不當，審
    判長得加以警告或禁止其開庭當日之代理或辯護。非律師而
    為訴訟代理人或辯護人者，亦同。是以，依法院組織法第93
    條固然規定「審判長為前二條之處分時，應記明其事由於筆
    錄」，然所謂「前二條之處分」，依法院組織法第91條、第
    92條規定，應係指審判長對有妨害法庭秩序或其他不當行為
    者，為禁止其進入法庭或命其退出法庭，必要時命看管至閉
    庭之處分，及對律師在法庭代理訴訟或辯護案件，其言詞行
    動如有不當，所為警告或禁止其開庭當日之代理或辯護之處
    分。至於審判長禁止聲請人發問，並非前開處分，自無記明
    筆錄之必要。且聲請人既謂係法警「擅自」禁止聲請人林政
    毅發問，顯見此禁止發問並非承審法官所為之訴訟指揮，承
    審法官自無從記明筆錄，故聲請人以此為由遽指承審法官執
    行職務有偏頗之虞而聲請承審法官迴避，已屬無據。況聲請
    人並未釋明承審法官何怡穎於訴訟之結果有利害關係或與當
    事人之一造有親交嫌怨等客觀事實，足使人疑其為不公平審
    判，依前揭說明，其僅以承審法官不當訴訟指揮為由，遽指
    承審法官有民事訴訟法第33條第1項第2款所定執行職務有偏
    頗之虞，聲請其迴避，自無理由，應予駁回。
四、結論：本件聲請為無理由，爰裁定如主文。
中    華    民    國   100    年    8     月    12    日
                  家事庭審判長法  官  蔡聰明
                              法  官  周霙蘭
                              法  官  鄭培麗
以上正本係照原本作成。
如對本裁定抗告，應於本裁定送達後10日內向本院提出抗告狀，
並繳納抗告裁判費新臺幣1,000元，抗告於臺灣高等法院。
中    華    民    國   100    年    8     月    12    日
                              書記官  潘端典